臺灣桃園地方法院刑事裁定　
111年度聲字第808號
聲明異議人
即受 刑 人  林怡君


                    （現於法務部○○○○○○○○○執行                        中）
上列聲明異議人即受刑人因不能安全駕駛致交通危險罪案件，對
於臺灣桃園地方檢察署檢察官之執行指揮命令（111年度執字第1
571號）聲明異議，本院裁定如下：
    主  文
聲明異議駁回。
    理  由
一、聲明異議意旨略以：聲明異議人即受刑人（下稱受刑人）林
    怡君本件執行之交通案件是自民國111年3月29日開始執行，
    因為家境不是很好，沒有辦法易科罰金，之前第一次曾聲請
    過勞動服務，想要聲請這個，且育有12歲以下子女5名，其
    中三子為典型過動兒、四女患有長期型癲癇症，母親則髖骨
    鬆脫等特殊事由及家庭關係，而檢察官為指揮命令前並未給
    予陳述意見之機會，程序為不合法，為此聲明異議，請求准
    予易服社會勞動等語。
二、按依刑法第41條、第42條及第42條之1易服社會勞動或易服
    勞役者，由指揮執行之檢察官命令之。受刑人或其法定代理
    人或配偶以檢察官執行之指揮為不當者，得向諭知該裁判之
    法院聲明異議，刑事訴訟法第479條第1項、第484條定有明
    文。次按犯最重本刑為5年以下有期徒刑以下之刑之罪，而
    受6月以下有期徒刑或拘役之宣告者，得以新臺幣（下同）1
    ,000、2,000元或3,000元折算1日，易科罰金。但易科罰金
    ，難收矯正之效或難以維持法秩序者，不在此限。依前項規
    定得易科罰金而未聲請易科罰金者，得以提供社會勞動6小
    時折算1日，易服社會勞動。受6月以下有期徒刑或拘役之宣
    告，不符第1項易科罰金之規定者，得依前項折算規定，易
    服社會勞動。前2項之規定，因身心健康之關係，執行顯有
    困難者，或易服社會勞動，難收矯正之效或難以維持法秩序
    者，不適用之，刑法第41條第1項至第4項明文。上開法條所
    稱「難收矯正之效」及「難以維持法秩序」，均屬不確定法
    律概念，此乃立法者賦予執行者能依具體個案，考量犯罪所
    造成法秩序等公益之危害大小、施以自由刑，避免受刑人再
    犯之效果高低等因素，據以審酌得否准予易科罰金或易服社
    會勞動，亦即執行者所為關於自由刑一般預防（維持法秩序
    ）與特別預防（有效矯治受刑人使其回歸社會）目的之衡平
    裁量，非謂僅因受刑人個人家庭、生活處遇值得同情即應予
    以准許；且法律賦予執行檢察官此項裁量權，僅在發生違法
    裁量或有裁量瑕疵時，法院始有介入審查之必要，如執行檢
    察官於執行處分時，已具體說明不准易科罰金或易服社會勞
    動之理由，且未有逾越法律授權、專斷等濫用權力之情事，
    自不得遽謂執行檢察官之執行指揮為不當。再者，法務部為
    妥適運用易服社會勞動之相關規定，並使檢察機關辦理易服
    社會勞動在執行作業上有統一客觀之標準可循，特制定「檢
    察機關辦理易服社會勞動作業要點」，其中第5點第8項第4
    款規定「三犯以上施用毒品者，應認有『確因不執行所宣告
    之刑，難收矯正之效或難以維持法秩序』」。
三、經查：
（一）受刑人因不能安全駕駛致交通危險罪案件，經本院以109
      年度桃原交簡字第848號判決處有期徒刑5月、併科罰金1
      萬元，並經本院以110年度原交簡上字第15號判決駁回受
      刑人之上訴確定，嗣移由臺灣桃園地方檢察署（下稱桃園
      地檢署）檢察官以111年度執字第1571號案件指揮執行乙
      節，有臺灣高等法院被告前案紀錄表在卷可參。
（二）受刑人於111年2月25日具狀向執行檢察官聲請易服勞役，
      檢察官函覆略以：台端前科多次毒品案件前科，經審酌不
      宜易服社會勞動，本件僅得繳納易科罰金或易服勞役即入
      監執行，本件業已開立本件執行指揮書接續於台端觀察勒
      戒後執行等語，此經本院職權調取桃園地檢署上開執行卷
      宗核閱無訛，可知執行檢察官業已准許受刑人所受罰金刑
      得以服勞役，另就受刑人未聲請易科罰金之有期徒刑部分
      ，則以其具施用毒品前科而不准其易服社會勞動，而查，
      受刑人於91年間因施用第二級毒品經送觀察勒戒，復於93
      年、96年、108年、109年間5次施用第二級毒品，分別經
      本院以93年度桃簡字第379號、93年度桃簡字第1530號、9
      6年度桃簡字第1681號判決處有期徒刑3月、5月、6月，及
      以110年度毒聲字第1126號裁定令入觀察、勒戒處所施以
      觀察、勒戒，亦有前揭前案紀錄表可佐，足認受刑人戒除
      毒癮意志薄弱，是執行檢察官以受刑人「有多次毒品前科
      」應認有「確因不執行所宣告之刑，難收矯正之效或難以
      維持法秩序」之事由，並非無據，執行檢察官並審酌受刑
      人以聲請易服勞役狀所陳述之意見，回覆受刑人如前揭函
      文，並據以核發執行指揮書，則執行檢察官據受刑人之客
      觀具體情狀，而為受刑人本件不能安全駕駛致交通危險罪
      不得易服社會勞動之命令，誠屬法律授權檢察官所行使之
      合義務性裁量，自無違法或不當可言，尚難認檢察官裁量
      權之行使有何裁量瑕疵可言。從而，本件聲明異議為無理
      由，應予駁回。
四、依刑事訴訟法第486條，裁定如主文。
中　　華　　民　　國　　111 　年　　6 　　月　　10　　日
　　　　　　　　    刑事第十二庭  法　官　陳華媚
以上正本證明與原本無異。
如不服本裁定，應於裁定送達後5 日內向本院提出抗告狀。
    　　　　　　　　　　　　　　　書記官　王岫雯
中　　華　　民　　國　　111 　年　　6 　　月　　10　　日